【裁判字號】    99,家聲,146
【裁判日期】    991025
【裁判案由】    酌定遺產管理人報酬
【裁判全文】
臺灣苗栗地方法院民事裁定             99年度家聲字第146號
聲  請  人  林嫦芬律師（即被繼承人甲○○之遺產管理人）
上列聲請人聲請酌定遺產管理人報酬事件，本院裁定如下：
    主  文
聲請駁回。
聲請程序費用新臺幣壹仟元由聲請人負擔。
    理  由
一、本件聲請意旨略以：聲請人前經鈞院於民國97年3 月18日以
    96年度財管字第36號民事裁定指定為被繼承人甲○○之遺產
    管理人後，已依法進行對被繼承人遺產之管理事宜。茲因被
    繼承人之遺產均經法院進行拍賣程序，且多已分配完畢，為
    便於聲請人於拍賣程序參與分配，爰聲請酌定本件遺產管理
    人之報酬等語，並提出臺灣基隆、宜蘭、板橋、桃園、新竹
    地方法院函文、新竹縣竹北地政事務所網路申領異動索引、
    土地登記謄本、臺灣板橋地方法院簡易庭97年度拍字第2628
    號民事裁定、聲請人事務所函文、宜蘭縣政府地方稅務局函
    文、財政部臺灣省中區國稅局竹南稽徵所函文、法務部行政
    執行署新竹、宜蘭行政執行處通知等件為證。
二、按遺產管理人，得請求報酬，其數額由親屬會議按其勞力及
    其與被繼承人之關係酌定之，民法第1183條定有明文。次按
    遺產管理人應聲請法院依公示催告程序，限定一年以上之期
    間，公告被繼承人之債權人及受遺贈人，命其於該期間內報
    明債權，及為願受遺贈與否之聲明。遺產管理人非於民法第
    1179條第1 項第3 款所定期間屆滿後，不得對被繼承人之任
    何債權人或受遺贈人，償還債務或交付遺贈物，民法第1179
    條第1 項第3 款、第1181條亦分別定有明文。
三、經查，聲請人主張其經本院以96年度財管字第36號民事裁定
    指定為被繼承人甲○○之遺產管理人後，已依法進行對被繼
    承人遺產之管理事宜等情，固據其提出臺灣基隆、宜蘭、板
    橋、桃園、新竹地方法院函文、新竹縣竹北地政事務所網路
    申領異動索引、土地登記謄本、臺灣板橋地方法院簡易庭97
    年度拍字第2628號民事裁定、聲請人事務所函文、宜蘭縣政
    府地方稅務局函文、財政部臺灣省中區國稅局竹南稽徵所函
    文、法務部行政執行署新竹、宜蘭行政執行處通知等件為證
    ，自堪信為真實。又依前揭規定，聲請人應依民法第1179條
    第1 項第3 款之規定，聲請法院依公示催告程序，限定1 年
    以上之期間，公告被繼承人之債權人及受遺贈人，命其於該
    期間內報明債權，及為願受遺贈與否之聲明。惟本院依職權
    查無任何聲請對被繼承人甲○○之債權人及受遺贈人為公示
    催告之事件，此有本院前案紀錄表1 份在卷可稽，故聲請人
    迄未向本院為公示催告之聲請，顯然尚未依民法第1179條之
    規定完成遺產管理人之職務甚明。況未經公示催告程序，債
    權人及受遺贈人之多寡，債權數額為何，債權債務關係是否
    複雜，均屬未知，本院亦無從依遺產管理人所付出之勞力、
    管理事務之繁簡、被繼承人之遺產狀況及其與被繼承人之關
    係等情事予以整體評估，而酌定其管理報酬。從而，本件聲
    請人之管理職務既未終了，其聲請酌定管理報酬，於法未合
    ，應予駁回。
四、依非訟事件法第21條第1 項前段，裁定如主文。
中    華    民    國    99   年     10    月    25    日
                  家事法庭   法官    曾明玉
以上正本係照原本作成。
如對本裁定不服，應於裁定送達後十日內向本院提出抗告狀附繕
本，並繳納抗告費用。
                             書記官  黃惠雯
中    華    民    國    99   年     10    月    25    日

司法院資訊處製作；財團法人民間司法改革基金會備份。
